【裁判字號】    90,易,45
【裁判日期】    900213
【裁判案由】    傷害
【裁判全文】
臺灣嘉義地方法院刑事判決                              九十年度易字第四五號
    公  訴  人  臺灣嘉義地方法院檢察署檢察官
    被      告  甲○○
                乙○○
                丙○○
                丁○○○
右列被告因傷害案件，經檢察官提起公訴（八十九年度偵字第六七五一號），本院判
決如左：
    主  文
甲○○傷害人之身體，處拘役拾日，如易科罰金，以佰元折算壹日。
乙○○共同連續傷害人之身體，處有期徒刑月，如易科罰金，以佰元折算壹日。
丙○○、丁○○○共同傷害人之身體，各處拘役肆拾日，如易科罰金，均以佰元折
算壹日。
    事  實
一、甲○○與乙○○係夫妻關係，為家庭暴力防治法第一條第一款所定家庭成員；甲○○又係丙○○、丁○○○之媳婦，為家庭暴力防治法第三條第三款所定家庭成
    員。甲○○與乙○○於民國八十九年十月三十一日晚上九時許，在嘉義縣水上鄉
    寬士村二十二之一五六號住處，因故發生口角後，乙○○以行動電話聯絡丙○○
    、丁○○○至現場排解糾紛。詎丙○○及丁○○○到達後，復與甲○○發生口角
    ，乙○○、丙○○及丁○○○竟基於傷害之犯意聯絡，共同毆打甲○○，甲○○
    則基於傷害之犯意，毆打乙○○及丁○○○，雙方於是發生互毆，致甲○○受有
    頸絞扼傷，腹部鈍傷挫傷，左肩、左腕及右腕瘀傷，腦震盪等傷害；丁○○○受
    有左臂挫傷瘀血腫痛，左頸挫傷等傷害；乙○○受有左大腿擦挫傷，右前臂擦挫
    傷等傷害。嗣乙○○於丙○○及丁○○○離去後，於同一地點，又與甲○○發生
    口角，竟基於前之傷害概括犯意，再以腳踢甲○○下體，致甲○○另受有外陰部
    挫傷性紅腫等傷害。
二、案經甲○○、丁○○○及乙○○訴由嘉義縣警察局水上分局報告臺灣嘉義地方法
    院檢察署檢察官偵查起訴。
    理  由
一、訊據被告甲○○、乙○○、丙○○及丁○○○均矢口否認有何犯行，四人均辯稱
    ：係對方出手傷害，自己並未毆打他人云云。惟查：被告甲○○、乙○○、丙○○及丁○○○等人於八十九年十月三十一日晚上九時，在嘉義縣水上鄉寬士村二
    十二之一五六號處發生口角爭執之事實，業為渠等所坦承不諱，且互核相符，再
    被告甲○○、乙○○及丁○○○受有如事實欄所示之傷害，則有財團法人嘉義基
    督教醫院八十九年十一月一日、八十九年十一月三日診斷證明書各一份，財團法
    人天主教聖馬爾定醫院八十九年十一月四日診斷證明書一份，陳仁德醫院八十九
    年十一月四日驗傷診斷書一份，及被告乙○○就醫時之照片二幀在卷（偵查卷第
    十七頁至第二十頁，本院卷第二十四頁至第二十五頁）可查，雖被告等皆辯以無
    傷害犯行云云，惟查：被告甲○○於警訊已坦承反擊並抓傷被告乙○○（警卷第
    十六頁偵訊筆錄），得見雙方確係互毆致傷；又自被告甲○○之傷勢觀之，其受
    有頸絞扼傷，腹部鈍傷挫傷，左肩、左腕及右腕瘀傷，腦震盪等傷害，有前開診
    斷證明書可佐，以其受傷部位遍佈頭部、腹部及四肢，頸部且遭絞傷，應係多人
    合力壓制身體並施暴所致，此外，衡諸腦部為人體要害，對之施以外力，苟稍有
    不慎，對其生命有不可逆料之危險，諒無故意自殘致己受有腦震盪之嚴重傷害而
    誣陷他人之理。另被告乙○○對於被告甲○○實施本件家庭暴力行為，並經本院
    核發民事通常保護令，禁止被告乙○○對於被告甲○○為不法侵害之行為，有卷
    附之本院八十九年度家護字第二三四號民事通常保護令一份足考（本院卷第二十
    六頁）。因之，被告等人之辯解，均與事實未符，無非臨訟卸責之詞，不足採信
    ，事證明確，其等犯行堪以認定。
二、核被告四人所為，均係犯刑法第二百七十七條第一項之傷害罪，並為家庭暴力防
    治法第二條第二項所定之家庭暴力罪。被告乙○○、丙○○及丁○○○就其等共
    同下手傷害被告甲○○之犯行，有犯意聯絡及行為分擔，均為共同正犯。被告甲○○於互毆之際傷害被告乙○○、丁○○○二人之行為，無由分辨先後順序，應
    係以一行為侵害二人之身體法益，為想像競合犯，應從情節較重之傷害被告乙○○部分處斷。又被告乙○○與被告丙○○、丁○○○共同傷害被告甲○○之犯行
    ，與被告乙○○於被告丙○○、丁○○○離去後再度傷害被告甲○○之犯行間，
    其先後可分，且時間緊接，方法雷同，所犯係構成要件相同之罪名，顯係基於概
    括犯意為之，被告乙○○先後二次傷害行為應依刑法第五十六條連續犯規定論以
    一罪，並加重其刑。公訴人雖僅就被告乙○○與被告丙○○、丁○○○共同實施
    傷害之犯行提起公訴，未論及被告乙○○於被告丙○○、丁○○○離去後再度傷
    害之犯行，然檢察官就犯罪事實一部起訴者，其效力及於全部，本件被告乙○○
    嗣後獨自傷害被告甲○○之犯罪事實，既與起訴部分具有連續犯之裁判上一罪關
    係，已如前述，本院自得併予審理。爰審酌被告等人均具親屬關係，因一時細故
    互毆傷害之動機；被告甲○○除身體多處受有挫傷外，並受有腦震盪之嚴重傷害
    ，而被告乙○○及丁○○○僅受有皮肉挫傷，傷害之程度、輕重各有不同；雙方
    迄今仍未與對方達成民事和解，取得其諒解；並事後否認犯行、推拖卸責之態度
    等一切情狀，量處如主文所示之刑，並諭知易科罰金之折算標準，以示懲儆。
據上論斷，應依刑事訴訟法第二百九十九條第一項前段，刑法第二十八條、第五十六
條、第二百七十七條第一項、第五十五條、第四十一條第一項前段，罰金罰鍰提高標
準條例第一條前段、第二條，判決如主文。
本案經檢察官張長樹到庭執行職務。
中      華      民      國    九十      年      二      月     十三     日
                                      臺灣嘉義地方法院刑事第二庭
                                          法  官  張  道  周
右正本證明與原本無異。
如不服本判決，應於判決送達後十日內向本院提出上訴狀( 應附繕本 )。
中      華      民      國    九十      年      二      月     十四     日
                                          書記官  王  佩  湘
附錄本判決論罪法條全文
刑法第二百七十七條第一項
傷害人之身體或健康者，處三年以下有期徒刑、拘役或一仟元以下罰金。


司法院資訊處製作；財團法人民間司法改革基金會備份。
